【裁判字號】    97,交聲,129
【裁判日期】    980212
【裁判案由】    違反道路交通管理處罰條例聲明異議
【裁判全文】
臺灣臺東地方法院交通事件裁定             97年度交聲字第129號
原處分機關  交通部公路總局高雄區監理所臺東監理站
異  議  人
即受處分人  丙○○
上列異議人即受處分人因違反道路交通管理處罰條例案件，對於
交通部公路總局高雄區監理所臺東監理站於民國97年12月4日以
東監違裁字第81-P00000000號所為之裁決處分（原舉發案號：花
警交字第P00000000號），聲明異議，本院裁定如下：
    主  文
異議駁回。
    理  由
一、原處分意旨略以：異議人即受處分人（下稱異議人）於民國
    97年11月1日15時31分許，駕駛車牌號碼5309-MK號自用小貨
    車，沿臺九線公路由北往南行駛，行經花蓮縣光復鄉○○街
    與中興路設有燈光號誌管制之交岔路口處，因闖紅燈經花蓮
    縣警察局鳳林分局光復分駐所員警依道路交通管理處罰條例
    第53條第1項規定製單舉發，案移原處分機關，經原處分機
    關認異議人確有前述違規行為，於97年12月4日依道路交通
    管理處罰條例第53條第1項裁處異議人罰緩新臺幣（下同）
    2,700元，並依同條例第63條第1項第3款，記違規點數3點之
    處分等語。
二、異議意旨略以：異議人駕車行經中興路臺糖加油站附近，當
    時燈光號誌為綠燈，伊開車通過路口時為黃燈，並未闖紅燈
    ；且執勤員警並未提出錄影或照片證明異議人有違規行為，
    證據顯有不足；又異議人提起申訴後，花蓮縣警察局鳳林分
    局之回函竟將違規地點記載為「糖廠街7巷」，該處並無巷
    口，顯然記載錯誤，為此具狀聲明異議，請求撤銷原處分云
    云。
三、按車輛面對圓形紅燈表示禁止通行，不得超越停止線或進入
    路口，道路交通標誌標線號誌設置規則第206條第5款第1目
    定有明文。又駕駛人駕駛車輛或行人在道路上，應遵守道路
    交通標誌、標線、號誌之指示、警告、禁制規定，並服從執
    行交通勤務之警察或依法令執行指揮交通及交通稽查任務人
    員之指揮；汽車駕駛人，行經有燈光號誌管制之交岔路口闖
    紅燈者，處1,800元以上5,400元以下罰鍰；汽車駕駛人有前
    開規定之情形者，除依該條處罰鍰外，並予記違規點數3點
    ，道路交通管理處罰條例第4條第1項、第53條第1項及第63
    條第1項第3款分別定有明文。
四、經查：
（一）本件異議人於民國97年11月1日15時31分許，駕駛車牌號
      碼5309-MK號自用小貨車，行經花蓮縣光復鄉○○街與中
      興路設有燈光號誌管制之交岔路口處，涉有闖紅燈之違規
      行為，經花蓮縣警察局鳳林分局光復分駐所執勤員警攔停
      後製單當場舉發，嗣異議人提出申訴，經原處分機關綜合
      相關資料審查結果，認上開違規屬實，遂依道路交通管理
      處罰條例53條第1項規定，裁處罰鍰2,700元，並依同條例
      第63條第1項第3款規定，記違規點數3點等情，此有花警
      交字第P00000000號舉發通知單、東監違裁字第81-P00000
      000號違反道路交通管理事件裁決書、異議人之陳述及查
      詢單、花蓮縣警察局玉里分局玉警交字第0970013320號函
      等影本各1件附卷可稽。
（二）異議人於上揭時、地，駕駛自用小貨車違規闖紅燈等情，
      業據證人即舉發本件違規事件之花蓮縣警察局鳳林分局光
      復分駐所警員乙○○於本院調查時具結證稱：當日其與甲
      ○○警員在臺糖加油站前中山路1段即臺九線251.9公里北
      上車道值勤，發現異議人已經闖紅燈並緊急煞車，隨即予
      以攔停，其確實看到異議人闖紅燈；且其攔停時會注意號
      誌變換情形，並不會攔駕駛至路中央時號誌由黃燈變為紅
      燈之情形，只會攔通過路口時已是紅燈之情形等語明確；
      核與證人即在場執勤之花蓮縣警察局鳳林分局光復分駐所
      警員甲○○之具結證述相符，並有證人乙○○當庭繪製之
      現場圖2紙及現場道路照片2張（含證人乙○○當庭標示值
      勤位置及異議人違規地點）在卷可參。又上揭證人當日值
      勤位置係在異議人違規地點對向車道相對應之燈光號誌前
      100公尺，而該兩處燈光號誌是同步變換等情，業據證人
      乙○○證述綦詳；另觀諸證人乙○○所提出之現場道路照
      片，由照片中車輛依燈光號誌指示停車之情形，可知上揭
      兩處燈光號誌變換情形確屬一致，復無證據顯示異議人違
      規當時燈光號誌有異常情形，而自上揭證人值勤位置可清
      楚看到異議人違規地點之對向車道相對應燈光號誌變換情
      形，且上開值勤位置與異議人違規地點之間並無固定障礙
      物或死角，衡無影響或遮蔽視線之情形，益徵證人乙○○
      、甲○○所言非虛。再衡諸上揭證人均與異議人素昧平生
      ，並無仇隙嫌怨，應無甘冒自身觸犯偽證罪之風險而設詞
      誣攀異議人之理，而警員執行公務時本身極受有行政懲處
      責任之監督，如有枉法構陷或為不實記載之行為，亦需負
      擔嚴厲之刑事責任，再渠等已到庭具結作證，更係以刑事
      責任擔保其證言之真實性，如無其他證據顯示舉發警員有
      誤認或故意構陷之情事時，尚難認舉發警員所述不可採信
      。是異議人上揭違規行為已堪認定。
（三）異議人固辯稱：本件並無照相或錄影蒐證足資證明其有違
      規行為，證據顯有不足云云。惟按警察取締交通違規事件
      ，其以科學儀器照相採證者，固然足以據為交通違規事實
      之證明，惟就囿於當場舉發而未以科學儀器照相採證，甚
      或礙於手動照相而未能即時拍攝違規情節，立法者亦未明
      文限制或排除「舉發警員目睹、耳聞」之證據能力，或其
      證述內容對於違規事實之證明力，則取締員警就交通違規
      事實之親身經歷見聞，當亦足可恃為此類交通事件違規事
      實之證據，而要非所有交通違規事件倘未經科學儀器照相
      採證即一概不能恃以認定。再者，警察執行勤務事項繁瑣
      ，且違規情形一過即逝，並非長期存在，礙於違規事件稍
      縱即逝之特性，或因慮及員警執勤時之人身安全考量，致
      員警無從及時拍攝違規內容，此並非法院所應苛責，尤不
      容行為人反據此為推諉卸責之詞。查本件異議人違規闖紅
      燈，係屬動態行為，事出突然，苛求舉發員警須拍照存證
      ，為不可能之事，且該等違規事實由人之感官即可充分判
      定，非必以科學儀器始能偵測得知，是本件雖無採證照片
      ，然既經舉發員警到庭具結作證，本院自得以證人可信之
      證詞據為認定違規事實，是異議人所辯自無可採。
（四）異議人再以花蓮縣警察局鳳林分局之回函將違規地點記載
      錯誤云云置辯。惟查本件違規地點確實係在花蓮縣光復鄉
      ○○路與大全街口乙情，業據證人乙○○、甲○○證述明
      確，且觀諸本件之舉發通知單及違反道路交通管理事件裁
      決書亦如此記載，則上開鳳林分局回函固有記載錯誤之情
      ，純屬花蓮縣警察局鳳林分局處理申訴案件之行政瑕疵，
      要與本件違規事實之認定無影響，異議人所辯自不足採。
      至異議人請求本院至上開違規地點履勘，以瞭解該於違規
      路口設置燈光號誌並無意義乙節，惟燈光號誌應設置於何
      處始屬合理，究屬行政作為，非本院評斷範圍，自無到場
      履勘之必要，附此敘明。
（五）綜上，異議人確於上揭時、地，駕駛自用小貨車闖紅燈，
      已堪認定，故移送機關依據道路交通管理處罰條例第53條
      第1項、第63條第1項第3款及違反道路交通管理事件統一
      裁罰基準及處理細則等規定，裁處異議人罰鍰2,700元，
      並記違規點數3點，核無違誤。從而，本件聲明異議為無
      理由，應予駁回。
據上論斷，應依道路交通案件處理辦法第19條，裁定如主文。
中    華    民    國    98    年    2     月    12    日
                  交通法庭 法  官   陳鈺雯
以上正本證明與原本無異。
如不服本裁定，應於裁定送達後5日內向本院提出抗告狀（須附
繕本）。
「切勿逕送上級法院」
                           書記官   沈茜庭
中    華    民    國    98    年    2     月    13    日


司法院資訊處製作；財團法人民間司法改革基金會備份。
